【裁判字號】    89,自,485
【裁判日期】    900319
【裁判案由】    侵占
【裁判全文】
臺灣板橋地方法院刑事判決                          八十九年度自字第四八五號
    自  訴  人  世強交通有限公司
    法定代理人  丙○○
    代  理  人  乙○○
    被      告  甲○○
右列被告因侵占案件，經自訴人提起自訴，本院判決如左：
    主  文
甲○○無罪。
    理  由
一、自訴意旨略以：甲○○於民國（下同）八十八年五月二十七日至自訴人處，辦理
    參加無線電輔助營運設備契約，並約定每月車台租金及電台服務費為新台幣（
    下同）一千五百元，詎甲○○自裝機後即未能完全履行合約之義務，甚未主動與
    自訴人連絡，業經自訴人多催告，被告置若罔聞，遂於八十九年十一月六日以存
    証信函正式催告，亦未蒙甲○○置理且避不見面，核甲○○以辦理無線電輔助營
    運為由，且又未能如合所載期日按時繳款，又該無線電機台之物權係屬自訴人所
    有，後經以存証信函催告，又同時載明合約終止之意思表示，奈甲○○仍故意佔
    用不為返還，顯有惡意變持有為所有之不法意圖，應與刑法第三百三十五條侵占
    罪相吻合云云。
二、自訴人認被告涉有侵占罪嫌，無非以被告甲○○向其租用無線電機台，訂有借用
    合約、切結書，被告不付租金，亦不歸還無線電機台，為主要論據。
三、按犯罪事實，應依證據認定之，無證據不得推定其犯罪事實，刑事訴訟法第一百
    五十四條定有明文。又認定不利於被告之事實，須依積極證據，苟積極證據不足
    為被告不利之認定時，即應為有利於被告之認定，更不必有何有利之證據，最高
    法院著有三十年上字第八一六八號判例可稽。
四、訊之被告堅決否認有何侵占之意思，並辯稱：其自八十八年五月起租用，均按月
    繳納租金及服務費，至八十九年七、八月止，其因當時手頭不方便才未繳納租金
    ，復因認其為自訴人公司之計程車營業之社員，參加時有繳納一萬元之保証金，
    故認慢一點還沒關係，況且伊不知自訴人曾發存証信函催討，伊並未搬家，更無
    侵占意思等語。經查，被告繳納租金至八十九年七、八月間之事實，業經自訴人
    所是認，苟被告有意侵占何須繳納租金長達一年多之久，況且自訴人並自承自訴
    人所寄發之存証信函被告並未收到，足認被告亦無受催討後置之不理之侵占意圖
    ，另觀之被告位於台北縣板橋市○○路九十五號十一樓之住所並未異動，此有本
    院之送達回証二紙在卷可參，且被告於第一次到庭後旋與自訴人達成和解，並繳
    清租金，苟被告確有侵占之意，早已搬遷不知去向，豈能依舊居住原址，等待自
    訴人訴訟追討之理，是認被告確無侵占之意，另查，被告於參入自訴人計程車營
    業之社員時已繳納保証金一萬元，為自訴人所不爭執，是被告主觀意思認該一萬
    元保証金可抵五、六個月之租金，故未即時返還租用之無線電，被告之單方主觀
    意思雖有不當，惟與刑法之侵占不法意圖不該當，難認被告有侵占之犯意，此外
    ，本院復查無其他證據足證被告有何侵占犯行，即不能證明其犯罪，爰應為無罪
    判決之諭知，以免冤抑。
據上論斷，應依刑事訴訟法第三百四十三條、第三百零一條第一項，判決如主文。
中    華    民    國      九十        年      三      月      十九    日
                                      臺灣板橋地方法院刑事第四庭
                                          法  官  李  釱  任
右正本證明與原本無異。
如不服本判決，應於判決送達後十日內，向本院提出上訴狀。
                                          書記官  金  和  國
中    華    民    國      九十        年      三      月      十九    日


司法院資訊處製作；財團法人民間司法改革基金會備份。
